臺灣雲林地方法院民事判決
110年度家繼小字第3號
原      告  楊鴻瑜  
訴訟代理人  李慧千  
被      告  楊淑芬  

            楊錫麟  
            楊巧晴  

            楊育全  

            楊玉珍  
            林楊麗卿

上  一  人                        
訴訟代理人  袁鼎安  
上列當事人間請求分割遺產事件，本院於中華民國111年4月18日
言詞辯論終結，判決如下：
    主      文
兩造公同共有被繼承人曾土如附表所示之遺產，分割方法如附表
分割結果欄所載。
訴訟費用由兩造平均負擔。
    事實及理由
壹、程序方面：
    被告楊淑芬、楊錫麟及林楊麗卿經合法通知，均未於言詞辯
    論期日到場，核無民事訴訟法第386條各款所列情形，茲依
    原告聲請，由其一造辯論而為判決。
貳、實體方面：
一、原告主張：被繼承人曾土於民國45年1月28日死亡，所遺雲
    林縣○○市○○○段00000地號土地，面積7,265平方公尺，應有
    部分60分之1，兩造未曾就該遺產辦理繼承登記，惟該土地
    經其他共有人於108年間提起分割共有物訴訟，經本院另案
    以108年度訴字第291號判決，判命兩造應就被繼承人曾土上
    開遺產辦理繼承登記，該判決並就雲林縣○○市○○○段00000地
    號土地，關於兩造可分得部分，判決「編號20部分，面積10
    2平方公尺土地，分歸兩造保持公同共有」、「編號39部分
    ，為道路，面積1,125平方公尺土地，分歸兩造按應有部分
    比例保持公同共有」，而就上開判決編號20部分，經地政機
    關辦理分割登記為雲林縣○○市○○○段000000地號土地，由兩
    造公同共有全部，上開判決編號39部分，經地政機關辦理分
    割登記為雲林縣○○市○○○段000000地號土地，由兩造公同共
    有應有部分60分之1，而就雲林縣○○市○○○段000000地號土地
    ，前由被告林楊麗卿提起分割共有物訴訟，並經本院斗六簡
    易庭以110年度六簡字第16號判決由兩造按應繼分比例分割
    為分別共有，惟就雲林縣○○市○○○段000000地號土地，前經
    原告聲請本院斗六簡易庭於110年度六簡字第16號分割共有
    物事件為補充判決，然經本院斗六簡易庭裁定駁回聲請，並
    於裁定理由中曉諭原告應另訴處理，爰提起本件訴訟，請求
    將雲林縣○○市○○○段000000地號土地，由兩造公同共有之應
    有部分60分之1，分割為兩造按應繼分比例分別共有等語，
    並聲明：兩造公同共有被繼承人曾土所遺坐落雲林縣○○市○○
    ○段000000地號土地應有部分60分之1，分割為按兩造應繼分
    比例分別共有。
二、被告楊巧晴、楊育全、楊玉珍於言詞辯論期日到庭均表示：
    同意原告本件主張等語；被告林楊麗卿則具狀略以：被繼承
    人曾土名下土地分割繼承業已完成，無再次繼承之需要，且
    原告本件請求分割之土地並非可作為民事事件之標的，原告
    之起訴對象亦未完全，原告之請求不合法，請求駁回原告之
    訴等語；其餘被告則未於準備程序期日或言詞辯論期日到場
    ，且未提出書狀作任何聲明或陳述。
三、本院得心證之理由：
㈠、按繼承人有數人時，在分割遺產前，各繼承人對於遺產全部
    為公同共有；繼承人得隨時請求分割遺產，但法律另有規定
    或契約另有訂定者，不在此限，民法第1151條、第1164條分
    別定有明文。次按終止遺產之公同共有關係，應以分割方式
    為之，將遺產之公同共有關係終止改為分別共有關係，性質
    上亦屬分割遺產方法之一，此有最高法院82年度台上字第74
    8號號判決意旨可資參照。又法院選擇分割遺產之方法，應
    具體斟酌遺產之性質、利用價值、經濟效用、使用現狀及各
    繼承人之意願等相關因素，本於公平原則為妥適之判決。
㈡、經查，原告就其上開主張，業據原告提出被繼承人曾土之繼
    承系統表、兩造之戶籍謄本、財政部中區國稅局遺產稅逾核
    課期間案件證明書節本、雲林縣○○市○○○段000000地號土地
    之土地登記第三類謄本等件為佐，並經本院依職權調取本院
    民事庭108年度訴字第291號分割共有物事件、本院斗六簡易
    庭110年度六簡字第16號分割共有物事件卷宗核閱無訛，堪
    信為真實，而依原告所提出之被繼承人曾土繼承系統表，被
    繼承人曾土之繼承人為其養子即訴外人楊文火、楊勝昌，惟
    訴外人楊文火、楊勝昌於被繼承人曾土死亡後，亦分別於53
    年、95年間死亡，而本件原告、被告楊淑芬、楊錫麟為訴外
    人楊勝昌之子女，就被繼承人曾土之遺產均為再轉繼承人，
    另被告林楊麗卿為訴外人楊文火之子女，被告楊巧晴、楊育
    全、楊玉珍均為訴外人楊文火之孫子女（註：被告楊巧晴、
    楊育全、楊玉珍之父楊李紅於107年間死亡），渠等就被繼
    承人曾土之遺產亦均為再轉繼承人，又本件兩造就雲林縣○○
    市○○○段000000地號土地應有部分60分之1無法協議分割乙節
    ，有調解紀錄表、本院訊問筆錄在卷可參，而附表所示之遺
    產並無不能分割之情形，且無證據顯示兩造彼此間訂有不分
    割遺產之協議，或被繼承人曾土有以遺囑禁止遺產之分割或
    定分割遺產之方法，則原告本於繼承人之地位，依照上開法
    條規定，請求分割附表所示之遺產，核無不合，應予准許，
    然因兩造均為被繼承人曾土之再轉繼承人，渠等繼承附表所
    示土地應有部分60分之1，係分別轉繼承自訴外人楊勝昌、
    楊文火，而訴外人楊勝昌、楊文火可能有附表所示土地應有
    部分60分之1以外之其他遺產，依法須一併分割，故本院就
    附表所示之不動產遺產，僅能分割由兩造按渠等各房應繼分
    比例保持公同共有，爰分割如附表分割結果欄所載，即判決
    如主文第一項所示。
四、按因共有物分割、經界或其他性質上類似之事件涉訟，由敗
    訴當事人負擔訴訟費用顯失公平者，法院得酌量情形，命勝
    訴之當事人負擔其一部，民事訴訟法第80條之1定有明文。
    本件分割遺產之訴，屬固有必要共同訴訟，兩造間本可互換
    地位，且均蒙其利，而被告應訴係因訴訟性質所不得不然，
    是認本件訴訟費用應由兩造平均負擔，較為公允，爰判決如
    主文第二項所示。
五、據上論結，原告之訴為有理由，依家事事件法第51條，民事
    訴訟法第385條第1項前段、第80條之1、第85條第1項前段，
    判決如主文所示。
中    華    民    國    111    年    4    月    25    日
                  家事法庭  法  官 楊皓潔  
以上正本證明與原本無異。
如對本判決上訴，須於判決送達後20日之不變期間內，向本院提
出上訴狀。
中　　華　　民　　國　　111 　年　　4 　　月　　25　　日
                            書記官 鄭國銘
附表：
編號   項    目 面積（平方公尺） 權利範圍      分割結果  1 雲林縣○○市○○○段000000地號土地（註：分割自被繼承人曾土所遺雲林縣○○市○○○段00000地號土地應有部分60分之1，即本院民事庭另案以108年度訴字第291號判決分割共有物雲林縣○○市○○○段00000地號土地，判決分割就此1,125平方公尺土地為道路，由兩造公同共有應有部分60分之1，該1,125平方公尺土地經地政機關辦理分割登記為雲林縣○○市○○○段000000地號土地）  1,125 60分之1 原告、被告楊淑芬、楊錫麟共同分割取得應有部分一百二十分之一，並就該共同分割取得應有部分保持公同共有。 被告楊巧晴、楊育全、楊玉珍、林楊麗卿共同分割取得應有部分一百二十分之一，並就該共同分割取得應有部分保持公同共有。